臺灣高等法院刑事判決　　　　　　　94年度上更(一)字第47號
　　上　訴　人
　　即　被　告　乙○○
　　選任辯護人　沙　洪律師
上列上訴人因懲治走私條例案件，不服臺灣士林地方法院92年度
訴字第149號，中華民國92年9月2日第一審判決（ 臺灣士林地方
法院檢察署檢察官以92年度偵字第6699號聲請簡易判決處刑，經
臺灣士林地方法院簡易庭認不宜以簡易判決處刑，改依通常程序
審理），提起上訴，判決後，經最高法院發回更審，本院判決如
下：
    主  文
原判決撤銷。
乙○○共同運送管制物品進口逾公告數額之走私物品，處有期徒
刑陸月，如易科罰金以參佰元折算壹日。
    事  實
一、乙○○曾於民國八十二年間，因違反懲治走私條例案件，經
    臺灣士林地方法院於八十二年六月九日以八十二年訴字第一
    六四號判決判處有期徒刑四月，緩刑三年確定，復因違反毒
    品危害防制條例，經臺灣基隆地方法院以八十九年重訴字第
    一五號判決判處無期徒刑，上訴後經本院於九十二年一月二
    十八日以九十年上重訴字第五七號判決駁回上訴，再上訴，
    經最高法院撤銷原判決，發回本院更審後（九十二年上重更
    （一）字第四十三號）仍判處無期徒刑，褫奪公權終身，現
    上訴最高法院審理中（以上不構成累犯）。乙○○仍不知悔
    改，明知完稅價格逾新臺幣（下同）十萬元之洋煙為政府於
    八十八年十月十八日公告管制進口物品，仍與已成年姓名年
    籍不詳之「李先生」、葉同輝，共同基於運送管制物品之犯
    意聯絡，由「李先生」聯絡大陸木殼船自不詳地點載運管制
    走私物品洋煙，在台北縣富貴角外海十一海浬處，屬於台北
    縣石門鄉外海之我國領海範圍內（北緯二十五度二十九分、
    東經一百二十一度三十二分海域附近），交由乙○○以自備
    膠筏接運至台北縣金山鄉外海約一海浬處燭台嶼附近，再交
    予前來接駁之舢舨，事成後，乙○○可獲取五萬元之酬勞。
    謀議既定，乙○○乃於九十年六月二十五日下午四時二十分
    許，向台北縣石門安檢站報關出港後，駕駛不知情之曾煌忠
    所有之「新進發號」動力膠筏帶同葉同輝，於同日晚上九時
    許，航行至台北縣富貴角外海十一海浬處，與上開自不詳地
    點出發之不詳名稱大陸木殼船會合後，旋即與葉同輝及木殼
    船船員七、八人，共同將木殼船上所載運如附表所示，以黑
    色塑膠布包裝，均為外國產製且未貼專賣憑證，完稅價格共
    計約二百五十四萬四千二百九十元之偽造外國著名洋煙廠牌
    之「洋煙」（十八萬五千四百八十包），裝載至「新進發號
    」膠筏之甲板上，欲繼續接駁運往台北縣金山鄉外海約一海
    浬處燭台嶼之我國海域，惟因所裝載之未稅洋煙重量超過膠
    筏可承載重量，船身下沈致引擎進水無法發動，適有邱清池
    （未據提起公訴）駕駛「吉興一號」舢舨行至該處，邱清池
    明知乙○○所載運均為管制物品，二人竟基於運送管制物品
    之犯意聯絡，先共同將部分未稅洋煙搬運至「吉興一號」舢
    舨上，再由「吉興一號」以拖拉「新進發號」之方式繼續朝
    臺灣本島前進，惟因兩船載運貨品過重，致無法施動，在該
    處漂流。旋於九十年六月二十五日二十二時五十分，在台北
    縣富貴角外海十一海浬處領海內，因「新進發號」與「吉興
    一號」於雷達上呈現二接近之光點，形跡可疑，為我國行政
    院海洋巡防總局第二海巡隊（下稱海巡隊）前往查獲，並當
    場於二艘船上扣得如附表所示之未稅洋煙。
二、案經行政院海洋巡防總局第二海巡隊移請臺灣士林地方法院
    檢察署檢察官偵查後，聲請簡易判決處刑，經臺灣士林地方
    法院認為不宜以簡易判決處刑，改依通常程序審理。
    理  由
一、程序問題：
    按「新修正刑事訴訟法係於九十二年二月六日經總統公布施
    行，而同日公布施行之新修正刑事訴訟法施行法增訂第七條
    之三復規定：『中華民國九十二年一月十四日修正通過之刑
    事訴訟法施行前，已繫屬於各級法院之案件，其以後之訴訟
    程序，應依修正刑事訴訟法終結之。但修正刑事訴訟法施行
    前已依法定程序進行之訴訟程序，其效力不受影響。』本件
    係於九十一年十月八日起訴繫屬於第一審法院，則鄭徐○枝
    、嚴○君二人在警詢或偵查中作證，均在新修正刑事訴訟法
    施行前依舊訴訟法法定程序踐行之訴訟程序，依上開規定，
    其效力不受新修正刑事訴訟法之影響。」最高法院九十三年
    度台非字第九三號判決、九十三年度台上字第二Ｏ三號判決
    均採同一見解。本件係於九十二年三月三日起訴繫屬於第一
    審法院，則共犯邱清池、證人許國華、蘇振義、葉同輝在檢
    察官偵查中陳述及葉同輝在海巡隊詢問時之陳述，均在新修
    正刑事訴訟法施行前依舊訴訟法法定程序踐行之訴訟程序，
    依上開規定，其效力不受新修正刑事訴訟法之影響，合先敘
    明。
二、訊據被告乙○○，對於其於前揭時間，駕駛曾煌忠所有之「
    新進發號」動力膠筏出海，在其駕駛之「新進發號」膠筏上
    載運如附表所示均以黑色防水塑膠布包裹之未稅洋煙，為海
    巡隊當場查獲等情供承不諱，惟矢口否認有何私運管制物品
    進口之犯行，辯稱：「李先生」前往其家中，對其妻楊麗雲
    稱以五萬元之代價，請其至台北縣富貴角外海三十三海浬向
    大陸木殼船接運貨物至金山外海，但其並未答應，亦未與該
    「李先生」約妥運送日期，被查獲當日其係出海釣魚，之後
    有一大陸木殼船靠近，並強制將船上之貨物往其駕駛之膠筏
    上丟，當時其有大聲阻止，但對方船舶不予理會仍繼續下貨
    ，後來膠筏因貨物重量過重下沈，導致引擎進水而無法發動
    ，才用手電筒招來同在附近海域由邱清池駕駛之「吉興一號
    」幫忙，且因為害怕遭到報復故不敢將貨物拋棄，不久即在
    同一地點遭海巡隊查獲，船隻並未航行移動即為警查獲，其
    並無走私犯意，且查獲地點並非在北緯二十五度二十九分、
    東經一百二十一度三十二分附近海域即台北縣富貴角外海十
    一海浬處之我國領海內云云。惟查：
  (一)、被告於被查獲之初迭於海巡隊詢問及檢察官偵查中均供承
      有與「李先生」約定以五萬元為代價，代為載運私貨前往
      金山外海一海浬之燭台嶼，乃於九十年六月二十五日十六
      時二十分，駕駛曾煌忠所有之動力膠筏出海載貨，嗣於富
      貴角外海十一海浬處為警查獲等情不諱，其於海巡隊詢問
      時供承：「（問：你是跟哪艘漁船接私貨，運送酬勞多少
      ）大陸木殼船約一百尺，運送酬勞約五萬元新臺幣」、「
      準備運送至金山（凌晨○時至二時）外海燭台嶼附近，會
      有一艘舢舨來取貨．．．．」、「　是李先生來家裡找我
      ．．．．是為了五萬元才冒險，是六月二十五日十六時二
      十分由石門港出海。」、「大陸木殼船上有七、八人一直
      丟管制物品下來，我跟葉同輝一起疊好」、「吉興一號舢
      舨船是我在外海失去動力時，我用信號燈叫他過來，順便
      叫他幫我載一點。」等情（見偵查卷第十五、十六頁）、
      嗣於檢察官偵查中亦供稱：「我是在前二天李姓男子到我
      家來，說要以五萬元代價於六月二十五日下午六點至八點
      在富貴角外海約十浬處等他，我到時他的船就在該處等我
      ，他是有告訴我要載走私貨，並沒有說貨量多少，當時他
      上完貨他的船就開走，我是在六月二十五日下午四點多由
      石門漁港出海．我在當天六、七點載到貨，載到貨後他叫
      我送到金山外海燭台嶼附近等待接駁，結果我的船就機械
      故障，而吉興一號剛好在附近釣魚，我就用手電筒呼叫請
      他們代為拖救，為了拖救方便，就把一部分的私貨搬上他
      的船，於途中為警查獲。」、「（問：五萬元拿到否）還
      沒有，他說貨運到金山外海他才給我」等語（見偵查卷第
      五十六頁反面、五十七頁正面）、「大陸人問我是不是李
      請的，我說是，就開始接貨，他們船上約七、八人。」、
      「（問：知道是煙否），不知，我只知道是私貨。」（見
      偵查卷第一六頁）、「（問：大陸船在哪裡丟包）就在
      我停船釣魚處、（問：故也在三十幾海浬處）是的」（見
      偵查卷第一八三頁）、「（問：邱清池遇到你們之地即是
      大陸船丟包之地）是，約三十三到三十五海浬間」（見偵
      查卷第一八四頁）等語明確，並有曾煌忠所有動力舢舨型
      漁船登記出港資料（後記載於九十年六月二十五日十六時
      二十分，經石門安檢站檢查簽證出海）在卷足憑（附於偵
      查卷第三十四頁），自可採信。被告所辯：沒有與「李先
      生」有犯意聯絡云云，顯係卸責之詞，不足採信。
  (二)、被告於九十年六月二十五日二十二時五十分許，在台北縣
      富貴角外海十一海浬處之我國領海附近，因其駕駛之「新
      進發號」膠筏上載運如附表所示均以黑色塑膠布包裹之未
      稅洋煙，且當時緊靠其旁由邱清池駕駛之「吉興一號」舢
      舨亦載有部分如附表所示之未稅洋煙，而同為海巡隊當場
      查獲等情，復經被告及共犯邱清池供承在卷，核與證人即
      查獲本案之海巡隊第二分隊隊長蘇振義及同隊隊員許國華
      於偵查中結證稱：在雷達上發現有二個點離得很近，待靠
      近發現是邱清池及乙○○駕駛的二艘舢舨，二舢舨上皆有
      私貨，查獲被告地點在外海十一海浬，為我國領海等情一
      致（見偵查卷第八十七頁），並有行政院海岸巡防總局第
      二海巡隊五○三○艇執行臨檢紀錄表二紙、航海圖及查獲
      當時現場照片附卷（附於偵查卷第三十三頁、第三十七頁
      、第四十一頁）、航海日誌（本院前審卷第七十六頁）可
      稽。
  (三)、再查本件被告及共犯邱清池被查獲如附表所示種類、數量
      之香菸均屬未稅香菸，有「查獲違反臺灣省內菸酒專賣暫
      行條例案件扣押物品表」（附於偵查卷第七十九頁）及海
      巡隊查獲新進發號漁船嫌疑貨品扣押單（附於偵查卷第三
      十八頁）各一份在卷足憑，經送鑑驗後，證實均係偽造之
      外國品牌香菸，然無法認定係大陸地區產製，亦有臺灣省
      菸酒公賣局板橋分局九十一年一月二十五日（九一）公板
      局業字第○三三七號函附鑑定意見二紙及財政部關稅總局
      九十一年十月十六日台總局認字第九一一○六九五一號函
      附審議表各一紙（附於偵查卷第一二三頁、第一五五頁）
      可憑，惟依該扣案香菸包裝均標示外國品牌，且係大陸木
      殼船所載運交付被告，自應認定為外國產製之洋煙。
  (四)、又該批未稅洋煙完稅價格共計二百五十四萬四千二百九十
      元，亦有財政部基隆關稅局九十一年一月二十八日（九一
      ）關緝估字第○○六號函覆鑑定意見在卷可憑（附於偵查
      卷第一二七頁、一二八頁）。至於財政部基隆關如何認定
      該批偽造外國著名品牌洋煙（下簡稱偽煙）之完稅價格，
      經本院上訴審向財政部關稅總局驗估處函查，經該處函覆
      ：係依據專業商振宜貿易有限公司甲○先生提供之合理價
      格核定，有財政部關稅總局驗估處於九十三年五月二十五
      日以總驗一二字第○九三一○○一○九六號函附卷可稽（
      見本院卷第九十八頁）。證人甲○雖於九十三年六月十五
      日在本院前審證稱：「當時的情形，是海關驗估處來找我
      ，只拿幾包煙給我看，‧‧‧海關說該煙是偽品，但我真
      的不知道那是否為真的物品，我也無法判斷是否為偽品，
      他要我按照市場詳情估價，因為我有業務員在外跑，知道
      市場大概的價格大概估了一下，我是按照真品的價格去估
      ，因為我不知偽煙的價格，所以我不知偽煙的價格如何」
      等語（見本院前審卷第一一七頁至第一一九頁），本院前
      審並依到庭執行職務之檢察官之聲請，再函請財政部關稅
      總局提供檢察官聲請書所請求調查項目之煙品起岸完稅價
      格，經該局函覆：「二、查本案前經臺灣省菸酒公賣局板
      橋分局於九十年八月十七日以九十公板業字第三○三○號
      函檢附海岸巡防總局第二海巡隊查獲之『偽造』未稅走私
      洋菸及國產菸之品名規格明細表乙份，請本總局查明告知
      其完稅價格，該明細表備註乙欄並述明「全係偽菸」，經
      本總局根據該分局來函資料請專業商振宜貿易有限公司甲
      ○先生鑑價，嗣本總局鑑得偽菸之完稅價格資料，依行為
      時關稅法第三十一條規定以合理方法核定完稅價格後，於
      九十年九月七日以總驗二（二）字第九○一○○五九九號
      函復該分局在案。」等語（見本院前審卷第一三二頁至第
      一三三頁），雖依前開證人甲○所述，上開扣案偽造外國
      著名洋煙品牌之洋煙完稅價格係依真正洋煙之價格為基準
      予以評估，並非依「偽煙」之價格予以估驗，惟甲○於本
      院到庭證述：偽煙與真煙市場行情沒有差別，只差在稅金
      等語，且依檢察官於偵查中第一次函請財政部基隆關稅局
      查明本件洋煙部分進口完稅價格為何時，其函覆為新台幣
      四百五十六萬八千四百五十一元，此有該局九十年七月十
      八日基普緝字第九０一０四四四五號函在卷可憑（見偵卷
      第九十頁），顯見第一次查覆是以真品洋煙為其計算完稅
      價格標準。而證人甲○於第二次鑑定完稅價格時，既已知
      該扣案物品係屬偽煙，且參酌真品洋煙市場行情，依其鑑
      定完稅價格為二百五十四萬四千二百九十元，其完稅價格
      比第一次查覆的完稅價格相差近半，顯然已考量系爭洋煙
      並非真品一節，否則兩者完稅價格應非有如此大的區別，
      故本件系爭洋煙其完稅價格為二百五十四萬四千二百九十
      元堪可認定，屬於八十八年十月十八日公布「懲治走私條
      例公告管制物品項目及其數額」丙項規定所稱完稅價格超
      過十萬元之洋煙無訛。被告辯護人於本院前審辯稱：至多
　　　僅有前揭洋煙價格之一半，即計約一百二十七萬二千一百
 　　 四十五元，尚難採信，且依其所陳，亦已逾越十萬元之標
      準。
　(五)、至於被告辯稱：伊是在富貴角外海三十多海浬處為警查獲
  　　，並非是在富貴角外海十一海浬領海處遭查獲，而共犯邱
   　 清池於偵查中亦於相同之證述，惟查以被告及證人邱清池
      、林榮茂、葉同輝於警詢中均未陳及在富頭角外海三十三
      浬處接駁大陸木殼船，此有四人警詢筆錄在偵卷內可參，
      被告於第一次檢察官偵訊時供稱：在富貴角外海約十海浬
      處等等語（見偵卷第五十六頁背面），共犯邱清池於初次
      偵訊中亦陳稱：在富貴角外海十一海浬處釣魚，有人以手
      電筒向伊呼叫，伊就靠近看等語（見偵卷第五十八頁背面
      ），且前開證人即查獲本案之海巡隊第二分隊長蘇振義及
      隊員許國峰於偵查中結證稱：雷達有效距離是船所在周圍
      十二海浬，在雷達上發現有二個點離得很近，待靠近發現
      是邱清池及乙○○駕駛的二艘舢舨，二舢舨上皆有私貨，
      期間他們並未移動，查獲被告地點在外海十一海浬，為我
      國領海等情一致（見偵查卷第八十七頁、第一八六至一八
      七頁），而依共犯邱清池於本院前審到庭所陳：被告與伊
      兩船距離約一海浬多，核與渠等二人於初次偵訊中所陳，
      一船在十海浬處，一船在十一海浬處，兩船相距一海浬之
      情相符，況且邱清池於同日庭訊時另陳：伊船離岸十六海
      浬，亦與被告所陳三十三海浬處有相當大的差距，被告所
      言三十三海浬如果屬實，二者應無如此大的出入，故被告
      被告及共犯邱清池事後翻稱是在富貴角外海三十多海浬處
      或是在十六海浬處為警查獲云云，應屬卸責之詞，依前所
      述，被告接駁偽煙及遭警查獲的地點應係在富貴角外海十
      一海浬處領海內應可認定。
　(六)、被告於原審及本院前審審理時雖曾辯稱：伊係出海釣魚，
　　　遭大陸木殼船強制丟裝載扣案貨物，並因膠筏當場發生故
  　　障，不久即遭海巡隊查獲，伊事先並未與「李先生」承諾
    　及約定私運貨物云云，核與其在上開在海巡隊初詢及檢察
      官偵查中一致供承與「李先生」約定以五萬元為代價代為
      私運管制物品，在富貴角外海三十三海浬處裝載扣案物品
      後，因重量過重膠筏故障之情節出入甚大，且與共犯邱清
      池於檢察官偵查中供承：「在三十海浬處（富貴角外），
      不到三十海浬，我看到謝的燈光，再開船過去約四海浬才
      碰到他們（指被告）的船」等語（見偵查卷第一八四頁）
      亦不相符，被告如確係遭大陸船強制載運貨物，此一有利
      於己之重要辯解，衡情應於被警查獲後旋即提出藉以自清
      ，被告竟遲至被查獲後近二年之原審審理中始行提出此項
      辯解，已顯非合理，復參以被告如非事先即已與提供進口
      管制物品之「李先生」允諾載運私貨並約妥裝載時間、地
      點，被告如何能在茫茫大海巧遇「李先生」指示交貨之木
      殼船？再以本案扣得未稅洋煙數量甚鉅，完稅價格高達二
      百餘萬元，「李先生」又豈有可能在未經被告同意下，即
      貿然將上開價值不菲之貨品強制搬至被告駕駛之膠筏上令
      其載運，而甘冒貨物損失之風險，是被告上開所辯，顯與
      常情有悖，委不足採，應以其於海巡隊及檢察官偵查中自
      白之犯行與事實相符，較可採信。
  (七)、共犯邱清池雖亦辯稱：伊搬運部分貨物至「吉興一號」之
      目的在於搭救被告，且實際上並未拖救即遭查獲，期間二
      船有在海上漂流一小時，伊與被告並無共同走私之犯意聯
      絡云云。惟查以，被告與共犯邱清池二人於偵查中固一致
      供承因被告駕駛之「新進發號」膠筏於富貴角外海三十三
      海浬（應為十一海浬處）處故障，乃共同將船上原裝載之
      部分貨物搬運至「吉興一號」上等語（見偵查卷第一八四
      頁），並有行政院海岸巡防署海洋巡防總局第二海巡隊五
      ○三○艇執行臨檢紀錄表一紙（載明新進發號膠筏於查獲
      時引擎故障之情）在卷可憑（見偵查卷第三十五頁）。且
      本案扣案之未稅洋煙均以黑色防水塑膠布綑綁包裹完整，
      有扣案物品照片在卷可稽，上開包裹方式之目的，旨在防
      止搶灘或遭查緝時丟包於海中遭海水弄濕，一般海上查獲
      走私均採此種包裝方式，且本案查獲時，扣案未稅洋煙係
      分別裝載於「新進發號」及「吉興一號」，並佔滿整艘膠
      筏及舢舨等情，復據證人即查獲本案之海巡隊分隊長蘇振
      義於偵查中結證明確（見偵查卷第八十六頁），並有查獲
      當時照片在卷可憑（見偵查卷第四十一頁），是共犯邱清
      池既自承搬運上開貨物至「吉興一號」上，當時對於該等
      貨物之外觀形式及在搬運前「新進發號」膠筏上係滿載扣
      案物品之景況自應知之甚詳，參以共犯邱清池前於八十八
      年間，即曾因以漁船走私洋煙經原審以違反懲治走私條例
      判決有罪，復經本院及最高法院駁回上訴確定，有台灣士
      林地方法院檢察署刑案資料查註紀錄表及原審判決書在卷
      可憑，是以上開查獲扣案物品之包裝方式並非尋常，且於
      傍晚時分滿載貨物之膠筏顯非一般出海捕魚之常態暨邱清
      池原即有以漁船走私香菸之前科，堪認邱清池於搬運扣案
      物品至自己駕駛之「吉興一號」時，應已明知被告正從事
      走私管制物品犯行。再者，被告於海巡隊初詢時，即已供
      承：「吉興一號是我在外海失去動力時，我用信號燈叫他
      過來，順便幫我載一些」等語明確（見偵查卷第十六頁）
      ，共犯邱清池雖否認搬運扣案貨物至自己船上係出於運送
      之目的，然其於海巡隊詢問時，供稱係為減輕被告膠筏之
      重量，以利引擎正常發動，才先將貨物搬至「吉興一號」
      云云（見偵查卷第二十頁）、嗣於偵查中卻又改稱，因「
      吉興一號」太小，不穩，無法拖「新進發號」，才搬一些
      貨物過來增加重量及穩定船身云云（見偵查卷第五十八頁
      背面），核其先後所辯不一，已難信其所辯孰為真實，參
      以邱清池對於被告係從事走私犯行應能知悉，業據認定如
      前，其縱有搭救之必要，原應堅持被告將部分貨物拋入海
      中以減輕重量或立即代為報案求救，豈有同意將顯為私貨
      之扣案物品搬運至自己船上，而甘冒遭誤認共同走私罪嫌
      之風險，是共犯邱清池否認與被告共同私運管制物品，所
      辯要於常情有悖，不足採信。綜合前開諸情，堪認邱清池
      係於發現被告膠筏故障後，乃與被告共同基於運送之犯意
      聯絡，欲以拖船方式，與被告共同自富貴角外海十一海浬
      處運送管制物品至台北縣金山鄉外海約一海浬處燭台嶼附
      近，而因船隻載運過重無法拖動，而於接駁處遭海巡隊查
      獲無訛。
  (八)、至於共犯葉同輝於案發當日與被告共同乘坐「新進發號」
      出海等情，已據共犯葉同輝供承在卷，惟其於檢察官偵查
      時，矢口否認有何與被告共同走私管制物品之犯意聯絡，
      辯稱：案發當天伊是與被告共同出海釣魚，之後有大陸木
      板船過來，伊看到有十幾個人丟包下來，伊問乙○○那是
      什麼東西，乙○○都不回答，伊就不理他，自己釣魚云云
      ；被告亦附和其詞，陳稱葉同輝對於自己走私之事，事先
      並不知情云云。然查，被告與共犯葉同輝甫遭海巡隊查獲
      受詢問時，被告即已供承：「大陸木殼船上有七、八人，
      一直丟管制物品下來，我跟葉同輝一起疊好。」等語明確
      （見偵查卷第十六頁）、共犯葉同輝亦供承：「（問：你
      是否有搬運私煙？時間多久？是否有酬勞？）有，超過一
      小時。現場未說要給我多少錢。」等語（見偵查卷第十八
      頁）一致無訛，葉同輝嗣於檢察官第一次偵訊時初稱：伊
      起先在睡覺，六、七點時驚醒，發現被告正自另一艘船搬
      運貨物，經詢問被告，被告告知他是私貨等語（見偵查卷
      第五十七頁反面、第五十八頁），嗣於檢察官第二次偵訊
      時，卻改稱：被告當時在跟對方說話，伊問被告那是什麼
      東西，被告都不理他云云（見偵查卷第一七○頁），核其
      先後所辯已有不一，且與其在上開海巡隊初詢時坦承參與
      搬運扣案物品之供詞出入甚大，已難信其所辯為真，況其
      所辯：發現被告正在搬運走私物品時，仍逕自在旁釣魚云
      云，亦顯有悖於一般常情，參以被告於案發當天係出海從
      事走私犯行，並非出海釣魚，業據認定如前，而本案扣案
      物品數量甚鉅，如未能迅速完成卸貨後駛離，極有可能因
      二船長時間緊靠於海上，而遭海巡隊起疑查獲，因此被告
      如事先未與共犯葉同輝間有走私之犯意聯絡，即帶同不知
      情之葉同輝共同出海從事走私犯行，一方面難期葉同輝當
      場知悉走私犯行後，是否會同意協助搬運貨物，如不同意
      甚至可能引發口角紛爭而徒增困擾，另一方面亦徒增自己
      犯行遭他人知悉之風險，顯無可能。是綜合前情以參，共
      犯葉同輝所辯，應係事後飾卸之詞，不足採信，其與被告
      間有私運管制物品之犯意聯絡及行為分擔，同堪認定。
  (九)、本案事證明確，被告犯行可以認定，應依法論科。
三、按中華民國領海為自基線起至其外側十二浬間之海域，中華
    民國領海及鄰接區法第三條定有明文，又依聯合國海洋法公
    約之規定，十二浬領海及二十四浬鄰接區外之海域，應屬公
    海海域。又依被告行為時「懲治走私條例公告管制物品項目
    及其數額」（八十八年十月十八日公布）之丙項規定，一次
    私運洋煙之總額由海關照緝獲時之完稅價格計算，超過十萬
    元者，以管制進口物品論，又所謂「洋煙」，應指外國產製
    之香菸（不含大陸地區產製者）。查被告自台北縣富貴角外
    海十一海浬處運送完稅價格逾十萬元之走私洋煙欲至台北縣
    金山鄉外海一海浬處交貨，而於十一海浬處領海內為警查獲
    ，業據認定如前。又上開「管制物品項目及其數額」所示管
    制物品，雖經行政院先於九十年十一月二十九日公告變更「
    洋煙、洋酒」項目為「菸、酒」項目、嗣於九十年十二月二
    十七日再公告刪除原丙項管制進口物品即「菸、酒、捲菸紙
    」部分，但此乃屬事實變更，而非法律變更，自無犯罪後法
    律廢止其刑罰及比較新舊法之問題。再者，被告行為後，懲
    治走私條例第二條第一項於九十一年六月二十六日修正，於
    同年月二十八日生效，上開走私罪之法定刑罰金部分已提高
    為新臺幣一百五十萬元以下罰金，比較新、舊法之結果，以
    行為時之舊法刑度較輕，對被告較為有利，應依刑法第二條
    第一項但書之規定，適用修正前舊法之規定。核被告所為，
    係犯修正前懲治走私條例第三條第一項之罪，到原審執行職
    務之檢察官於原審審理時，雖當庭補充認未經起訴之長壽香
    煙部分，經鑑驗為偽造香菸，亦應屬外國產製洋煙云云，惟
    查長壽香菸為國產品牌，且查無積極證據認定係大陸地區或
    外國所產製，自難遽認係上開進口管制物品，公訴人此部分
    所指，尚非有據，併予指明。被告與姓名年籍不詳之成年男
    子「李先生」、邱清池、葉同輝間有犯意聯絡及行為分擔，
    應論以共同正犯，公訴意旨漏未論及於此，尚有未洽。
四、原審以罪證明確，對被告乙○○予以論罪科刑，固非無見，
    惟查：
  (一)、按九十二年二月六日修正公布，並於同年九月一日施行之
      刑事訴訟法第一百五十九條第一項規定，被告以外之人於
      審判外之言詞或書面陳述，除法律另有規定者外，不得作
      為證據。而此所謂「被告以外之人」，依該條項立法理由
      所示，不以證人為限，舉凡共同被告、共犯、被害人均屬
      之。本件原審於九十二年九月八日下午審理時，已在修正
      刑事訴訟法公布施行之後，自應依修正刑事訴訟法規定之
      訴訟程序予以審結。卷查原判決理由欄內援引共犯邱清池
      、證人許國華、蘇振義、葉同輝在檢察官偵查中陳述，作
      為認定上訴人乙○○有罪之證據。惟理由內並未說明上開
      證人於審判外之陳述符合何項傳聞證據得例外採證之法律
      依據，即有判決理由不備之違法（最高法院九十三年度台
      上字第四七ＯＯ號判決採同一見解）。
  (二)、被告係在台北縣富貴角外海十一海浬處接馭運送偽煙，而
      非屬台北縣富貴角外海三十三海浬處接駁偽洋煙，其事實
      理由認定已如前述，其行為應屬運送走私物品罪行，原審
      認係由公海接駁偽煙載運進入我國領海內為警查獲，認其
      行為構成私運管制物品進口罪行，尚有未合。
  (三)、又不詳姓名已成年大陸大殼船船員七、八人，將偽洋煙在
      我國領海內搬至被告所駕駛動力膠筏上，復由被告等人運
      送，渠等行為應構成私運管制物品進口罪行，難認與被告
      等人就運送行為有何犯意聯絡及行為擔。原審此部分認定
      亦有未合。
  (四)、依扣案如附表所示之偽造洋煙，業經基隆關稅局依海關緝
      私條例處分沒入在案，有財政部基隆關稅局九十二年六月
      三日九十一年第00000000號處分書（已於九十二
      年十二月九日處分確定）在卷（見原審卷第四十二頁），
      則原判決猶予宣告沒收，自非適法。
五、上訴人即被告上訴否認走私，指摘原判決不當，為無理由，
    惟原判決既有前揭瑕疵而無可維持，自應由本院將原判決予
    以撤銷改判。爰審酌被告前已有違反懲治走私條例之前科，
    仍未能悔改，且本件犯罪後飾詞否認，毫無悔意，復參酌其
    運送進口之洋煙數量多達十八萬五千四百八十包且完稅價格
    計約二百五十四萬四千二百九元，惟其尚未獲取酬勞五萬元
    等其它一切情狀，量處有期徒刑六月，並諭知易科罰金之折
    算標準，以示懲儆。
六、至於扣案如附表所示物品，係與被告有共犯關係之「李先生
    」所有，且為供犯罪所用之物，業經主管機關基隆關稅局處
    分沒入，有處分書一紙在卷可憑，本院爰不另為沒收之諭知
    。至於原審到庭執行職務之檢察官請求沒收另扣案之偽長壽
    煙，因該部分並非屬被告行為時行政院公告之管制進口物品
    洋菸，尚乏沒收依據，併此敘明。
據上論斷，應依刑事訴訟法第369條第1項前段、第364條、第300
條、第299條第1項前段，(修正前)懲治走私條例第3條第1項、第
11 條，刑法第2條第1項但書、第28條、第41條第1項、罰金罰鍰
提高標準條例第1條前段、第2條第1項，判決如主文。
本案經檢察官曾忠己到庭執行職務。
中　　華　　民　　國　　94　　年　　7 　　月　　19　　日
　　　　　　　　　刑事第四庭    審判長法　官  許增男
　　　　　　　　　　　　　　　　　　  法　官  謝靜恒
　　　　　　　　　　　　　　　　　　  法　官  周煙平
以上正本證明與原本無異。
如不服本判決，應於收受送達後十日內向本院提出上訴書狀，其
未敘述上訴之理由者並得於提起上訴後十日內向本院補提理由書
（均須按他造當事人之人數附繕本）。
                                      書記官  蕭麗珍
中　　華　　民　　國　　94　　年　　7 　　月　　26　　日
附表：
┌───┬─────┬───────────┐
│編 號 │ 品    名 │     數   量          │
├───┼─────┼───────────┤
│ 一   │MILD SEVEN│ 十二萬六千一百五十包 │
├───┼─────┼───────────┤
│ 二   │SEVEN STAR│ 九千五百七十包       │
├───┼─────┼───────────┤
│ 三   │CASTER    │ 六百六十包           │
├───┼─────┼───────────┤
│ 四   │峰        │ 一萬六千五百包       │
├───┼─────┼───────────┤
│ 五   │DAVIDDOFF │ 三萬二千六百包       │
└───┴─────┴───────────┘
附錄：論罪科刑法條
修正前懲治走私條例第3條第1項
運送、銷售或藏匿前條第1項之走私物品者，處5年以下有期徒刑
、拘役或科或併科新臺幣9萬元以下罰金。
